臺灣新竹地方法院民事簡易判決　　　　 96年度竹簡字第268號
原　　　告　萬泰商業銀行股份有限公司
法定代理人　丁○○
訴訟代理人　甲○○
　　　　　　戊○○
被　　　告　丙○○
訴訟代理人　乙○○
上列當事人間返還消費借貸款事件，本院於民國96年6月27日辯
論終結，判決如下：
    主  文
原告之訴駁回。
訴訟費用由原告負擔。
    事實及理由
一、原告起訴主張：被告於民國89年12月14日與原告訂立小額循
    環信用貸款契約，約定借款額度最高以新臺幣（下同）
    300,000元為限度，借款動用期間自89年12月14日起至90年
    12月14日止，期滿30日前，如借款人不為反對續約之意思表
    示，並經原告審核同意者，得以同一內容繼續延長一年，不
    另換約，其後每年屆期時亦同。借款利率固定按年利率百分
    之18.25計算，並按日計息，且於每動用一筆借款時，須繳
    納帳務管理費100元，自借款日起以35日為還款周期（額度
    內再貸者，以首次貸款日之隔日為起算日），每期應繳金額
    係還款金額加計未繳帳務管理費，任何一宗債務不依約清償
    本金時，即視為全部到期，應就其全部應付帳款一次全數繳
    清，並按年利率百分之20給付延滯期間之利息，且由被告持
    用原告所發行之GEORGE&MARY卡。詎被告自95年5月25日即未
    按期繳款，合計尚欠本金101,250元、繳款期限前未收利息
    1,772元，及自95年5月26日起至清償日止，依上開本金，按
    年息百分之20計算之遲延利息。按上開約定條款之規定，被
    告未依約繳納本息，業已喪失期限之利益，應將所欠帳款一
    次清償。又被告雖於95年4月10日向原告申請消費金融無擔
    保債務協商機制，原告並於95年5月23日郵寄協商覆核通知
    書等相關資料，其中覆核通知書並請客戶詳讀內容且簽名後
    交寄原告債務協商中心，迨原告收到協議文件並確認完整即
    告生效。然協議書第1條已清楚告知被告繳款始日為95年7月
    起，分80期，利率為0，且每月10日以11,305元依債權比例
    清償各項債務至全部清償為止，惟被告卻延至95年10月27日
    始簽署完成，並於同年10月30日交付於原告之南大分行，第
    1期則係延至95年11月2日繳納，業已違背上開約定，為此，
    爰依兩造間信用貸款契約及消費借貸之法律關係提起本件訴
    訟，並聲明：被告應給付原告103,022元，及其中101,250元
    ，自95年5月26日起至清償日止，按年息百分之20計算之利
    息。
二、被告則以兩造業已達成債務協商，並按協議書之條件還款，
    且分別於95年11月2日、95年11月10日及同年12月11日繳付
    95年7月至12月之應付款項至原告指定帳戶，惟96年1月時，
    該指定帳戶卻被原告銀行鎖住，以致無法繼續繳款，是原告
    之請求並無理由等語，且聲明：原告之訴駁回；如受不利之
    判決，願供擔保，請准宣告免為假執行。
三、本院之判斷：
(一)、本件原告主張之前開事實，固據其提出小額循環信用貸款契
    約、交易紀錄一覽表各乙份為證，但被告辯稱其與原告達成
    協商等語，亦據其提出萬泰銀行協商覆核通知書、當事人消
    費金融案件債務協商註記申請書、無擔保債務還款計畫、協
    議書、收入證明切結書、繳款收據等件為證，而原告復不爭
    執被告係於95年10月27日簽署協議，且至95年11月繳款等情
    ，是本件所應審究者厥為兩造間是否業已達成協商？原告得
    否依兩造間原有的信用貸款契約法律關係請求被告給付積欠
    之消費款？
(二)、按當事人互相表示意思一致者，無論其為明示或默示，契約
    即為成立；要約定有承諾期限者，非於其期限內為承諾，失
    其拘束力；遲到之承諾，視為新要約，民法第153條、第158
    條、第160條第1項分別定有明文。經查，最大債權銀行即原
    告將協商覆核通知書、當事人消費金融案件債務協商註記申
    請書、無擔保債務還款計畫、協議書、收入證明切結書寄予
    被告，並具體表明繳款始日為95年7月起，分80期，利率為0
    ，且每月10日以11,305元依債權比例清償各項債務至全部清
    償為止之契約內容，是原告發給被告上開文件之行為，核係
    屬要約之意思表示；又協議書第1條既明訂自95年7月份起，
    分80期，且於每月10日以11,305元依債權比例清償各項債務
    至全部清償為止，乃屬定有承諾期限之要約。惟本件被告卻
    遲至95年10月27日簽署上開文件及於同年10月30日繳交原告
    規定之分期款項以為承諾之意思表示，前開原告之要約固失
    其拘束力，而被告嗣於95年10月30日向原告繳交上開文件則
    係屬遲到之承諾，應視為新要約，又原告收受被告交付之文
    件後，被告亦分別於95年11月2日、95年11月10日及95年12
    月10月至原告萬泰商業銀行南大分行繳款至原告指定之帳戶
    ，均未見原告拒絕，此有被告提出之存款憑條4紙為證，復
    為原告所不爭執，據此，原告對於被告之上開之新要約，顯
    已為默示承諾之意思表示，故兩造間業已達成協商契約，原
    告主張兩造未達成協商云云，尚非可採。
(三)、次按和解有使當事人所拋棄之權利消滅及使當事人取得和解
    契約所訂明權利之效力，民法第737條定有明文。被告與其
    全部無擔保債權之最大債權銀行即原告達成協商後，其餘列
    入協商之銀行債權依銀行公會之協商機制均應受其拘束，即
    由債務人向最大債權銀行繳納約定款項，再由最大債權銀行
    依比例分配予各債權銀行，此種類似破產或重整之一般債務
    清償程序，自不許債權人依其他程序個別取償（公司法第
    296條及破產法第99條參照），否則將使債權人間形成分配
    不均破壞債務協商之成果。經查，本件被告既與最大債權銀
    行即原告達成協商，已如前述，且被告並於95年11月及同年
    12月繳款，原告即應受協商之拘束，不得個別請求清償，惟
    原告竟於96年1月間鎖住其指定之繳款帳戶，以致被告因此
    無法依約清償，自非可歸責於被告，原告並不得以其違反協
    商而個別起訴請求被告清償全部債務。次查，協議書第3條
    約定：「本人（即被告）如對任一債權銀行未依本協議書清
    償，本協議書除第6條約定外，其餘約定視同無效，未到期
    部份視為全部到期，除不得再依協商機制申請協商外，各債
    務並回復依各債權銀行原契約約定辦理。」，可知各債權銀
    行與被告間原契約之效力因協議書之簽訂而暫時停止，於被
    告未依協議書清償時，始得依原契約約定行使權利，是以本
    件原告不當然得依系爭小額循環信用貸款契約請求。又被告
    另於95年11月2日、10日及同年12月10日繳款予最大債權銀
    行即原告，已如前述，而原告復未提出被告違反協議書之情
    事，故依協議書第3條約定回復依原契約約定辦理之協議書
    失效之解除條件即未成就，原告尚無依系爭契約提起本件訴
    訟之依據，自應駁回其訴。
(四)、從而，原告依兩造間信用貸款契約及消費借貸之法律關係請
    求被告應給付103,022元，及其中101,250元，自95年5月26
    日起至清償日止，按年息百分之20計算之利息，為無理由
    ，應予駁回。
四、本件事證已臻明確，兩造其餘攻擊與防禦方法均與判決結果
    不生影響不再一一論述，附此敘明。
五、訴訟費用負擔之依據：民事訴訟法第78條。
中　　華　　民　　國　　96　　年　　7 　　月　　12　　日
                  新竹簡易庭    法　官　黃珮禎
以上正本係照原本做成。
如對本判決上訴，須於判決送達後20日內向本院提出上訴狀。
                                書記官  江靜玲
中　　華　　民　　國　　96　　年　　7 　　月　　12　　日
